【裁判字號】    98,親,144
【裁判日期】    981224
【裁判案由】    確認親子關係不存在
【裁判全文】
臺灣臺南地方法院民事判決              98年度親字第144號
原      告    丙○○
被      告    戊○○
              丁○○
              庚○○
兼前列三人
訴訟代理人    己○○
兼複代理人    甲○○
被      告    乙○○
前當事人間請求確認親子關係不存在事件，經本院於民國98年12
月10日言詞辯論終結，判決如下：
    主      文
原告之訴駁回。
訴訟費用由原告負擔。
    事實及理由
甲、程序方面：
    被告經合法通知，被告甲○○、己○○、丁○○、庚○○經
    未於最後言詞辯論期日到場，被告乙○○未於言詞辯論到場
    ，均核無民事訴訟法第386條所列各款情形，爰依原告之聲
    請，由其一造辯論而為判決。
乙、實體方面：
一、原告主張：
  (一)按妻之受胎，係在婚姻關係存續中者，推定其所生子女為婚
    生子女，前項推定夫妻之一方或子女能證明子女非為婚生子
    女者，得提起否認之訴，民法第1063條有明文規定。
  (二)原告與被告甲○○結婚後生有被告戊○○、己○○、丁○○
    、庚○○、乙○○五子，自幼出生後栽培至大學畢業並負擔
    五個小孩之結婚費用，長子戊○○擔任醫師、次子己○○為
    法律研究所取得碩士後現執業律師，其餘三男、四男、五男
    利用原告中風期間，奪取原告發明申請專利之研磨機械及所
    經營之右晟機械公司佔有經營，製造機器出售，而不分配盈
    餘給具有股東身分之原告。原告於18年前曾中風住院5年，
    妻、子及媳均未到醫院探視或照護，幸有慈善宗教機構之志
    工協助看護始出院，住院期間兩手皆空，妻、子不歸還家產
    ，亦不扶養原告，迄今已有18年，原告三餐均自炊、在外吃
    自助餐，並無被告所辯嫌棄伙食翻桌或賭氣不在家用餐之情
    事。又妻子打原告，對原告提出傷害告訴，兒子並拒絕稱呼
    原告為父親，彼此宛如陌生人，除夕竟無人邀約圍爐或拜年
    ，未顧原告生死。
  (三)原告於兩、三年前發現十幾年前之舊戶口名簿，記載原告之
    血型為B型，妻即被告甲○○之血型為A型，但5個兒子除四
    男庚○○為A型，與其母親甲○○之血型相同外，其餘均為O
    型，原告於民國98年間向醫院掛號門診時並順便請教醫院醫
    師，得知依醫學理論，父母之血型為A型、B型，出生之子女
    不可能為O型，因此原告之子，或知原告非親生父親，極端
    不孝，原告認定有提起否認親子關係之訴之必要。請求准予
    鑑定兩造DNA以資證實兩造有無親子關係。
  (四)綜上請求確認被告戊○○、己○○、丁○○、庚○○、乙○○非原告與被告甲○○婚姻關係存續中受胎所生之子，與原
    告親子關係不存在及訴訟費用由被告負擔。
二、被告方面：
  (一)被告甲○○部分：
    孩子都很孝順，年節都會回來，但每次都會被原告辱罵，連
    孫子都不敢回來，孩子確實是自原告受胎所生，並聲明：駁
    回原告之訴。
  (二)被告己○○、戊○○、丁○○、庚○○部分：
  1.父母血型為A型及B型，其子女可能之血型為A型、B型、AB
    型或O型，原告認子女之血型不可能為O型，而提出否認親子
    關係之訴，浪費司法資源且顯無理由，請依民法第249條第2
    項規定逕予駁回其訴。
  2.原告因與母親長年不合，在外結交女友，彼此互控多案，五
    子不贊同原告行為，原告遷怒被告且在受女友及有心人士慫
    恿下，意圖分析家產，即藉端編派不實事項濫訴，用以詐騙
    原告錢財，原告所訴內容絕非事實。
  3.身為子女本不應指摘父親不是，但因原告已年老、思慮不清
    ，又受外人利用，藉濫訴謀財，被告不得不指出其誤謬。原
    告中風時，家人除送醫救治外，均由長兄戊○○以同院醫師
    或同學身份商請主治醫師特別關照，平日回診均特別便利及
    優惠，家人、子、媳供養三餐、住居，但原告個性偏激、多
    疑，屢次嫌棄伙食不合其胃口即掀翻餐桌，或賭氣不在家用
    餐，豈能怪罪晚輩不願扶養？且不分年節或平日，情緒一來
    就經常破口大罵，孫子、孫女都心生恐懼，家人勸其就醫診
    治，未得其果，五子實已無可奈何。
  4.並聲明：駁回原告之訴。
  (三)被告乙○○部分：
    未於言詞辯論期日，亦未提出書狀作何聲明或陳述。
三、得心證之理由：
  (一)按從子女出生日回溯第181日起至第302日止為受胎期間；又
    夫妻之受胎在婚姻關係存續中者，推定其所生之子女為婚生
    子女。前項推定，如夫妻之一方或子女能證明子女非為婚生
    子女者，得提起否認子女之訴。前項否認之訴，夫妻之一方
    自知悉該子女非為婚生子女，或子女自知悉其非為婚生子女
    之時起二年內為之，民法第1062條第1項、第1063條分別定
    有明文。
  (二)經查，原告於98年8月16日提起本件確認親子關係不存在訴
    訟，有本院收文收狀章可稽，其主張於今年就診時始知悉該
    事實，則原告提起本訴未逾前揭法條規定之二年期間，先此
    敘明。再者，原告主張其血型為B型，其子戊○○、己○○
    、丁○○、庚○○、乙○○中，除庚○○與其妻甲○○同為
    A型，餘均為O型，依醫學理論顯非其與被告甲○○受胎所生
    等語，則為被告所否認，則原告自有提起本件確認之訴之必
    要。而經本院依原告之聲請，囑託國立成功大學附設醫學院
    為兩造為血緣之鑑定，其鑑定之結果為：1.「本系統所檢驗
    之DNA點位皆無法排除丙○○（男，民國○○年○○月○○日生，
    身分證號Ｚ000000000）與戊○○（男，民國○○年○月○○日生
    ，身分證號Ｚ000000000）之血緣關係，其親子關係指數（
    CPI）為290271.968070，親子關係概率為99.999655%。」、
    2.「本系統所檢驗之DNA點位皆無法排除丙○○（男，民國
    ○○年○○月○○日生，身分證號Ｚ000000000）與己○○（男，民
    國○○年○○月○○日生，身分證號Ｚ000000000）之血緣關係，其
    親子關係指數（CPI）為74632.471028，親子關係概率為99.
    998660%。」、3.「本系統所檢驗之DNA點位皆無法排除丙○○（男，民國○○年○○月○○日生，身分證號Ｚ000000000）與丁○○（男，民國○○年○月○○日生，身分證號Ｚ000000000 ）之
    血緣關係，其親子關係指數（CPI）為0000000.651091 ，親
    子關係概率為99.999915%。」、4.「本系統所檢驗之DNA點
    位皆無法排除丙○○（男，民國○○年○○月○○日生，身分證號
    Ｚ000000000）與庚○○（男，民國○○年○月○日生，身分證號
    Ｚ000000000）之血緣關係，其親子關係指數（CPI）為14409
    .502133，親子關係概率為99.99306%。」、5.「本系統所檢
    驗之DNA點位皆無法排除丙○○（男，民國○○年○○月○○日生
    ，身分證號Ｚ000000000）與乙○○（男，民國55年7月22日
    生，身分證號Ｚ000000000）之血緣關係，其親子關係指數（
    CPI）為0000000.754111，親子關係概率為99.999963%。」
    ，此有成大醫院婦產部優生保健科血緣鑑定報告書5紙在卷
    可稽，堪認原告與被告戊○○、己○○、丁○○、庚○○、
    乙○○確實具親子關係。
  (三)原告又主張該院鑑定不夠精密，其血型為B型，妻子A型，不
    可能生下血型為O型之子等語。惟原告提出之戶口名簿，係
    68 年9月10日核發，年代久遠，兩造之血型鑑別是否正確，
    已屬有疑，且血型組合所依據之孟德爾定律，並非絕對，醫
    學界雖自1935年開始使用血型鑑定親子關係，然因A、B、O
    、AB等4種血型重複性高，排除率僅有60％，加上「亞孟買
    型」等特殊血型陸續發現，血型判定已非親子鑑定之正確方
    法，被告以此血型定率不同問題質疑，乃有未當。且我國自
    88年通過「去氧核醣核酸（DNA）採樣條例」，89年起正式
    實施，D NA親子鑑定方法，係將來自父母親各一條之DNA 型
    別加以比較（略H體細胞的DN A上有許多STR《短片段重覆序
    列Short Tandem Repeat》，這些DNA片段在個體間有著不同
    的重複次數，這就是DNA的多型性。通過在DNA上每個人特有
    片段綜合，利用PCR-STR《聚合脢連鎖反應-短片段重覆序列
    》/RFLP《限制酵素片段長度多型性》技術來執行分析，將
    不同個體依基因型加以區分），以美國FBI之CODIS系統所採
    用13個點位為基礎，加上其他更具鑑別力之點位來進行比對
    ，如加入「X/Y染色體系統」與「粒腺體系統」來提高鑑別
    力，總排除率可達百億分之一。本件實施親子鑑定之成大醫
    院婦產部遺傳中心係經衛生署訪查合格之親子實驗室，其所
    採取之方法亦與前開原則相同，係利用複製人類重要之15個
    短重複區之相似性進行鑑定（詳卷附血緣鑑定報告書），依
    照受測者間所共同擁有DNA型別出現頻率去計算該點位之親
    子關係指數，總排除能力有0.999989，親子關係概率（準確
    率）可以達到百分之99.999655之水準，其鑑定能力及結果
    當今在科學驗證上無可置疑。因而，原告以戶口名簿上血型
    之記載，否認其與被告戊○○、己○○、丁○○、庚○○、
    乙○○之親子關係，並提起否認子女之訴，於法無據，不應
    准許。
丙、結論：原告之訴為無理由，依民事訴訟法第385條第1項前段
    、第78條、第87條1項，判決如主文。
中    華    民    國    98    年    12    月    24    日
                      家事法庭    法  官  郭貞秀
上為正本係照原本作成。
如對本判決上訴，須於判決送達後20日內向本院提出上訴狀。
中    華    民    國    98    年    12    月    24    日
                                  書記官  鄭隆慶

司法院資訊處製作；財團法人民間司法改革基金會備份。
